【裁判字號】    97,上訴,139
【裁判日期】    970422
【裁判案由】    毒品危害防制條例
【裁判全文】
臺灣高等法院臺南分院刑事判決         97年度上訴字第139號
上  訴  人
即  被  告  甲○○
扶助律師   李合法   律師
           趙培皓   律師
上列上訴人因違反毒品危害防制條例案件，不服臺灣台南地方法
院96年度訴字第704號中華民國97年1月3日第一審判決（起訴案
號：臺灣台南地方法院檢察署96年度營偵字第361號），提起上
訴，本院判決如下：
    主  文
原判決撤銷。
甲○○無罪。
    理  由
一、公訴意旨略以：甲○○於不詳時地，向不詳之人販入第二級
    毒品安非他命後，自民國九十五年二月初起至同年四月中旬
    止，以每一單位新台幣（下同）一千元之價格，販售予乙○
    ○約六、七次。販售之方式為乙○○以其所持用之00000000
    00號行動電話撥打給甲○○所持用之0000000000號行動電話
    ，雙方談妥買賣之數量後，甲○○即將第二級毒品安非他命
    送至乙○○位於臺南縣後壁鄉福安村下寮一九三號住處，或
    由乙○○前往甲○○位於臺南縣後壁鄉頂安村頂寮一○五號
    之七一住處取安非他命，嗣經警循線查獲，因認甲○○涉有
    販賣第二級毒品之罪嫌。
二、證據能力之認定：
(一)、按被告以外之人於檢察事務官、司法警察官或司法警察調查
    中所為之陳述，與審判中不符時，其先前之陳述具有較可信
    之特別情況，且為證明犯罪事實存否所必要者，得為證據，
    刑事訴訟法第一百五十九條之二定有明文。是依本條規定，
    被告以外之人於檢察事務官、司法警察官或司法警察調查時
    所為之陳述，屬傳聞證據，依同法第一百五十九條規定，本
    無證據能力，必具備「可信性」及「必要性」二要件，始例
    外得適用上開第一百五十九條之二規定，認有證據能力，採
    為證據。此之「必要性」要件，必須該陳述之重要待證事實
    部分，與審判中之陳述有所不符，包括審判中改稱忘記、不
    知道等雖非完全相異，但實質內容已有不符者在內，且該審
    判外之陳述，必為證明犯罪之待證事實存在或不存在所不可
    或缺，二者兼備，始足當之。故此所謂「為證明犯罪事實存
    否所必要者」，既必須達不可或缺之程度，自係指就具體個
    案案情及相關卷證判斷，為發現實質真實目的，認為除該項
    審判外之陳述外，已無從再就同一供述者，取得與其上開審
    判外陳述之相同供述內容，倘以其他證據代替，亦無從達到
    同一目的之情形而言。而查，證人乙○○於原審審理時已到
    庭陳述，且其證述之重要待證事實部分與在警詢時之供述內
    容相符，則證人乙○○在警詢之供述既有審判中之陳述可以
    代替，自非屬「為證明犯罪事實存否所必要者」，其警詢供
    述非為證明犯罪之待證事實存在或不存在所不可或缺，從而
    該證人警詢之供述自非屬上開傳聞例外規定之情形，並無證
    據能力。
(二)、再按被告以外之人於偵查中向檢察官所為陳述，除顯有不可
    信之情況者外，得為證據，刑事訴訟法法第一百五十九條之
    一第二項定有明文。證人乙○○於偵查中之證詞，係在檢察
    官前所為之陳述，且經具結而以證人身分為證言，而檢察官
    乃代表國家偵查犯罪、實施公訴，依法有訊問被告、證人及
    鑑定人之權，證人、鑑定人且需依法具結，而實務上運作時
    ，檢察官偵查中向被告以外之人所取得之陳述，原則上均能
    遵守法律規定，不致違法取供，可信度極高，且被告或其辯
    護人復未指出檢察官在偵查時有對證人乙○○不法取供之情
    形，亦未釋明其所為供述有顯不可信之情況，則證人乙○○
    於檢察官偵查中所為之陳述自具有證據能力。
(三)、至檢察官所引用之其餘供述或非供述證據，被告甲○○及其
    辯護人於本案言詞辯論終結前，均未爭執其證據能力，本院
    審酌各該證據均非違法蒐證取得之證據，並無證據力明顯過
    低之情形，復經本院於審判期日依法進行調查、辯論，依法
    應有證據能力。
三、公訴意旨認被告涉有前揭犯行無非以證人乙○○在警訊及偵
    查中之證述，及通訊監察譯文為論據，訊據被告矢口否認有
    何連續販賣第二級毒品安非他命之犯行，辯稱：伊僅介紹證
    人乙○○向綽號阿峰之男子購買毒品，並無販賣安非他命給
    證人乙○○，因為伊和證人乙○○有過節，證人乙○○才會
    指證伊販毒云云。經查：
四、經查：
(一)、證人乙○○於警詢筆錄固稱：伊曾於九十五年二月初至九十
    五年四月中旬，以一至二千元不等之價錢向綽號「大達」（
    即被告甲○○）之人購買一小包安非他命等語，惟該警詢供
    述並無證據能力，已如前述。
(二)、次查，證人乙○○於偵查及原審審理時固亦均證稱有向被告
    甲○○購買安非他命，惟究竟係各於何時？數量各若干？均
    未能詳為敘明。而購買時係以何方式與被告連絡，證人乙○
    ○偵查中具結供稱：「（問：你如何向甲○○購買安非他命
    ？）我都是以我的行動電話0000000000號撥打他的00000000
    00號行動電話向他購買安非他命」（偵查卷第54頁），嗣於
    原審審理時具結亦證稱：「（問：你平時和被告都是如何聯
    絡？）電話聯絡。」、「（問：聯絡號碼？）就是打被告手
    機0000000000號。」（見原審卷第八七頁）等語。按被告與
    證人間既皆以電話連繫買賣安非他命，惟查被告甲○○所有
    之0000000000號行動電話，與證人乙○○所有之0000000000
    號僅有二次之通話記錄，而該簡訊譯文之內容各為：「『香
    腸』人在『14樓00』那裡還有我不會再機了！」，及被告之
    0000000000號行動電話傳簡訊予乙○○之0000000000號行動
    電話：「你是怎麼知道他在00哪裡？你有看他的車子。」等
    語（見警卷第七八頁），再證人乙○○於偵查時亦證稱：「
    ……甲○○電話打不通，他傳簡訊給我說『香腸』人在14樓
    ，這2通並不是要買毒品用的。」（見偵查卷第五五頁）等
    語，是故無論依監聽譯文或證人所證，，上開二則簡訊內容
    ，均與購買毒品無關，是以證人乙○○所稱其皆以00000000
    00號行動電話撥打被告甲○○所有之0000000000號行動電話
    ，向被告購買毒品乙情，即與事實不合，公訴意旨據為起訴
    論據，自有未洽，至被告其餘通訊譯文，固有有關毒品交易
    之暗語對話，惟並非被告與證人乙○○間之通話，自難據為
    論據。另證人乙○○於本院審理時雖證稱亦有借用他人之00
    00000000號電話撥打被告0000000000號行動電話購買毒品，
    然此證述已與其偵查及原審審理時所述不符，且監聽譯文該
    兩具電話之通話記錄，自不足採信。
(三)、復查被告與證人乙○○在九十五年約二月份時，因故發生誤
    會，進而口角爭執，被告出手毆打證人乙○○致腰部受傷，
    嗣經被告委由村長出面協調，乙○○始未提出告訴等情，已
    據證人乙○○於原審審理時證述在卷（原審卷第93頁），故
    證人乙○○與被告間已有嫌隙。況查證人所施用之安非他命
    其來源有多處管道，亦為證人乙○○於原審證述明確（原審
    卷第88頁），故自難單憑證人空泛且有瑕疵之指證，據為論
    罪之唯一依據。
(四)、末查，施用毒品者，其所稱向某人購買之供述，須有補強證
    據以擔保其供述之真實性，良以施用毒品者其供述之憑信性
    本不及於一般人，況施用毒品者其供出來源，因而破獲者，
    法律復規定得減輕其刑，其有為偵查機關誘導、或為邀輕典
    而為不實之陳述之可能，其供述之真實性自有合理之懷疑。
    因此施用毒品者關於其向某人購買毒品之供述，必須有補強
    證據佐證，以擔保其供述之真實性，俾貫徹刑事訴訟無罪推
    定及嚴格證明之基本原則。而所謂補強證據，指其他有關證
    明施用毒品者之關於毒品交易之供述真實性之相關證據而言
    ，必須與施用毒品者關於毒品交易之供述，具有相當程度之
    關聯性，而足使一般人對施用毒品者關於毒品交易之供述，
    並無合理之懷疑存在，而得確信其為真實，始足當之。是此
    類犯罪之重點乃在於販毒犯罪證據之蒐證及補強，而非僅係
    在法庭上對證人行交互詰問，完全在供述憑信性不高之證人
    之證詞上打轉而已。本件公訴人以被告涉有販賣第二級毒品
    予乙○○之犯行，除僅憑其人之指證外，並無其他補強證據
    ，故依毒品嚴格證明原則，自不能僅單憑證人乙○○一人之
    指述，而驟為被告有販賣毒品之有罪認定；況如前所述，證
    人乙○○偵查、原審審理所為之證述亦有前述之瑕疵，已如
    前述，是證人乙○○所為證述，自不得作為認定被告犯罪之
    唯一依據。另所謂補強證據之監聽譯文部分，查並無以證人
    乙○○所有之0000000000號行動電話向被告購買毒品有關之
    對話，亦如前述。
五、綜上所述，被告被訴販賣第二級毒品罪嫌，僅有證人乙○○
    一人之指述，又其指訴具有瑕疵，已如前述，難認公訴意旨
    與事實相符，此外，檢察官復無法舉出其他積極證據，足證
    被告涉有販賣第二級毒品之犯行，乃屬不能證明。原審疏未
    詳查，遽論被告罪刑，容有未洽。被告上訴意旨，執此指摘
    原判決不當，為有理由。原判決既有可議，自屬無可維持，
    應由本院將關於此部分應予撤銷改判，諭知被告無罪判決，
    以昭公允。
據上論斷，應依刑事訴訟法第三百六十九條第一項前段、第三百
六十四條、第三百零一條第一項前段，判決如主文。
本案經檢察官謝錫和到庭執行職務。
中    華    民    國    97    年    4     月    22    日
                  刑事第三庭    審判長法  官    陳義仲
                                      法  官    蘇清水
                                      法  官    宋明蒼
以上正本證明與原本無異。
檢察官如不服本判決，應於收受本判決後十日內向本院提出上訴
書狀。其未敘述上訴理由者並得於提起上訴後十日內向本院補提
理由書狀（均須按他造當事人之人數附繕本）「切勿逕送上級法
院」。
                                      書記官    翁心欣
中    華    民    國    97    年    4     月    22    日

司法院資訊處製作；財團法人民間司法改革基金會備份。
